---
title: "Examen Parcial"
name: "Deysy Diana Condor Melo"
código: 17160180
curso: "Programación en R"
output: github document
---

```{r setup, include=FALSE}
knitr::opts_chunk$set(echo = TRUE)
```

## R Markdown

##Parte 01 
Se tiene una variable x (no necesariamente temperatura) que depende de la elevación. Se sabe que entre los 1000 y 3000 metros, esta variable se ve reducido en 2 unidades cada 500 metros. Entre los 3000 y 4000 metros, varía en 0.5 unidades, y a una altitud mayor, su valor es constante. Cree una función que permita obtener el valor de esta variable, unicamente con el dato de la elevación. 

El valor de la variable x a 1000 metros es de 81.4 unidades

*1.1*

```{r}
Presion <- function(x) {
  if (x > 1000 & x <= 3000) {
    result <- 1000 - 2 * (x - 1000) / 500
  } else if (x > 3000 & x <= 4000) {
    resul <- 1000 - 0.5 * (x - 1000) / 500
  } else {
    result <- 1000
  }
  result
}

Presion (81.4)
```

*1.2*


##Parte 02

Del conjunto de datos dado determinar:
*a* Calcular la precipitación acumulada anual (Valores observados) para la cuenca asignada.
```{r}
#Instalar las librerias
library(tidyr)
library(dplyr)
```

```{r}
data <- read.csv("mods_clima_uh.csv")
View(data)
as_tibble(data)
```

Precipitación anual acumulada
```{r}
cuenca <- data %>%
  dplyr::filter(uh_name == "Cuenca Tumbes") %>%
  select(bh_pc, bh_month)
cuenca

month <- cuenca %>%
  group_by(bh_month) %>%
  summarize(pp = mean(bh_pc, na.rm = T))
sum(month)
```

*b* Calcular el porcentaje de sesgo (%, PBIAS) de los escenarios climáticos (ACCESS, HADGEM2, MPI) respecto a los datos observados para cada mes (enero - diciembre) de cada variable, para la cuenca asignada.

*c* De la pregunta anterior, Cuál es el escenario climático más preciso? Fundamente su respuesta.

*d* Gráficar, con ggplot2, la precipitación (enero a diciembre) observada y modelos climáticos.

##Parte 03

Se tiene el conjunto de datos de temperatura diaria (periodo 1928 - 2015) de ciertas estaciones meteorológicas (temperatureDataset.csv), donde cada una de estas están asociadas a un código unico (p.e. qc00000208). Si existen valores iguales a -99.9, considerarlos como missing values y convertirlos a NA.

*a* Determine la cantidad de missing values para los años hidrologicos Sep1983-Agos1984 y Sep1997-
Agos1998

```{r}
data <- read.csv("temperatureDataset.csv")
data02 <- data %>%
  select(DATE, qc00000435) %>%
  rename(temperature = qc00000435) %>%
  mutate(fecha = as.Date(DATE, format = "%d/%m/%Y"))

#Reemplazando los -99.9 con NA

data02$temperature[data02$temperature == -99.9] <- NA

#Cantidad de missing values para los2 periodos

per_01 <- filter(fecha >= "1983-01-01" & fecha < "1984-12-31")
per_02 <- filter(fecha >= "1997-01-01" & fecha < "1998-12-31")
sum(is.na(per_01$temperature))
sum(is.na(per_02$temperature))
```

*b* Calcule la serie de tiempo de temperatura mensual (si el de das con missing values, en un mes, supera el 5%, la temperatura mensual sera considerado como un NA). Ademas, identifique, visualmente, posibles valores atipicos y describa una posible causa

```{r}
mes <-
  data02%>% group_by(fecha = str_sub(fecha,1, 7)) %>% 
  mutate(valores_NA =  sum(is.na(temperature))*100/n()) %>% 
  summarise(temperature = sum(temperature, na.rm = T),val_na = unique(val_na))%>%
  mutate(temperature = ifelse(val_na > 5, NA, temperature),fecha = as.Date(sprintf("%1$s-01", fecha)),meses = str_sub(fecha,6,7))

```

*c* Determine la cantidad de missing values de la serie de tiempo a paso mensual para los años 2005 y 2010.

```{r}
periodo <- mes %>% 
  filter(fecha >= "2005-01-01" & fecha < "2010-12-31")%>%
  group_by(meses) %>% summarise(na_counts= sum(is.na(temperature)))
```

