---
title: "Examen Parcial"
author: "Deysy Condor Melo"
date: "July 24, 2021"
output: html_document
---

```{r setup, include=FALSE}
knitr::opts_chunk$set(echo = TRUE)
```

## R Markdown

##Parte 01 
Se tiene una variable x (no necesariamente temperatura) que depende de la elevación. Se sabe que entre los 1000 y 3000 metros, esta variable se ve reducido en 2 unidades cada 500 metros. Entre los 3000 y 4000 metros, varía en 0.5 unidades, y a una altitud mayor, su valor es constante. Cree una función que permita obtener el valor de esta variable, unicamente con el dato de la elevación. 

El valor de la variable x a 1000 metros es de 81.4 unidades

*1.1*

```{r}
Presion <- function(x) {
  if (x > 1000 & x <= 3000) {
    result <- 1000 - 2 * (x - 1000) / 500
  } else if (x > 3000 & x <= 4000) {
    resul <- 1000 - 0.5 * (x - 1000) / 500
  } else {
    result <- 1000
  }
  result
}

Presion (81.4)
```

*1.2* Resolver el sistema de ecuaciones

```{r}
#Mediante el uso de matrices

#Definimos las matrices 

a <- c(3,2,-2)
b <- c(2,-1,3)
c <- c(1,4,2)

A<-rbind(a,b,c)
A

#EL vector de igualación es 

B <- c(0,9,-4)
B

#Aplicando la funcion qr.solve()

qr.solve(A,B)
```


##Parte 02

Del conjunto de datos dado determinar:
*a* Calcular la precipitación acumulada anual (Valores observados) para la cuenca asignada.
```{r}
#Instalar las librerias
library(tidyr)
library(dplyr)
library(RCurl)
library(stringr)
library(lubridate)
library(ggplot2)
```

```{r}

data <- read.csv("https://raw.githubusercontent.com/DeysyCondor/R_2021/master/mods_clima_uh.csv") 
View(data)
as_tibble(data)
```

*a* Precipitación anual acumulada
```{r}
cuenca <- data %>%
  dplyr::filter(uh_name == "Cuenca Tumbes") %>%
  select(bh_pc, bh_month) %>%
  rename(precipitacion = bh_pc,mes = bh_month) %>%
  mutate(year = rep(c(2000:2003), each=12))  #Campo ficticio para agrupar los valores de meses
cuenca 
#Precipitación acumulada

cuenca2 <- cuenca %>%
  group_by(year)%>%
  summarise(pp_a = sum(precipitacion))
cuenca2
```

*b* Calcular el porcentaje de sesgo (%, PBIAS) de los escenarios climáticos (ACCESS, HADGEM2, MPI) respecto a los datos observados para cada mes (enero - diciembre) de cada variable, para la cuenca asignada.

*c* De la pregunta anterior, Cuál es el escenario climático más preciso? Fundamente su respuesta.

*d* Gráficar, con ggplot2, la precipitación (enero a diciembre) observada y modelos climáticos.

##Parte 03

Se tiene el conjunto de datos de temperatura diaria (periodo 1928 - 2015) de ciertas estaciones meteorológicas (temperatureDataset.csv), donde cada una de estas están asociadas a un código unico (p.e. qc00000208). Si existen valores iguales a -99.9, considerarlos como missing values y convertirlos a NA.

*a* Determine la cantidad de missing values para los años hidrologicos Sep1983-Agos1984 y Sep1997-
Agos1998

```{r}
parte03 <- read.csv("https://raw.githubusercontent.com/DeysyCondor/R_2021/master/temperatureDataset.csv")

#Seleccionamos los datos de interes 
estacion <- parte03 %>%
  select(DATE, qc00000435) %>%
  rename(temperature = qc00000435) %>%
  mutate(DATE = as.Date(x = DATE,format="%d/%m/%Y"))

#Reemplazando los -99.9 con NA
estacion <- mutate(estacion, temp = na_if(estacion$temperature,-99.9))
 
 #select(DATE, temp)
#Cantidad de missing values para los 2 periodos

per01_t_mv <- estacion %>%
  filter(DATE >= "1983-01-01" & DATE <= "1984-12-31")
sum(is.na(per01_t_mv$temp))

per02_t_mv <- estacion %>%
filter(DATE >= "1997-01-01" & DATE <= "1998-12-31") 
sum(is.na(per02_t_mv$temp))

#Cantidad de missing values totales
sum(is.na(estacion$temp))
```

*b* Calcule la serie de tiempo de temperatura mensual (si el de dias con missing values, en un mes, supera el 5%, la temperatura mensual sera considerado como un NA). Ademas, identifique, visualmente, posibles valores atipicos y describa una posible causa

```{r}
estacion02 <- estacion %>%
  mutate(anio = year(estacion$DATE),
         mes = month(estacion$DATE),
         dia = day(estacion$DATE))
# Condicion: Si el # de dias con missing values, en un mes, supera el 5%, la temperatura mensual será considerado como un NA

t_mv<- estacion02 %>% 
  group_by(anio, mes) %>% 
  mutate(mv_t = sum(is.na(temp))*100/n()) %>% 
  mutate(mv_na= ifelse(mv_t >= 5,NA, temp)) %>% 
  summarise(t_mean=mean(mv_na))
# Valores atípicos
# Temperatura promedio por año
estacion03 <- t_mv %>% 
  group_by(anio) %>% 
  mutate(t_mean_na = ifelse(is.na(t_mean),0,t_mean)) %>%  #Convirtiendo NA en "0"
  summarise(t_mean02 = mean(t_mean_na))%>%
  filter(2013 >= anio & anio >= 1967 )

ggplot(estacion03, aes(x=anio , y=t_mean02, color=anio,group=1)) +  geom_line() + labs(title="Temperaturas promedio") + 
theme(axis.text.x = element_text(angle = 90, hjust = 0), legend.position = "none")

```

*c* Determine la cantidad de missing values de la serie de tiempo a paso mensual para los años 2005 y 2010.

```{r}
#Para el 2005
mv_2005 <- estacion02 %>%
  filter(anio == 2005) %>%
  group_by(mes) %>%
  summarise(mv_05 = sum(is.na(temp))) 

#Para el 2010
mv_2010 <- estacion02 %>%
  filter(anio == 2010) %>%
  group_by(mes) %>%
  summarise(mv_10 = sum(is.na(temp)))
```

*d* Cree una función que calcule, a partir de los datos de temperatura mensual, la climatología (Ene-Dic).

Obtener la climatología para los periodos 1980-1995 y 1996-2010. Plotear sus resultados en una sola gráfica para describir sus diferencias y/o similitudes (entre climatologías)

```{r}
Climatologia <-function(anio_i,anio_f){
  filter(t_mv, anio >= anio_i & anio_f<=anio_f)%>% 
  group_by(mes) %>% 
  summarize(tmean_anio = mean(t_mean,na.rm = T)) %>% 
  mutate(mes = month.abb) %>% 
  mutate(mes = factor(mes,levels=month.abb))
}

#Para 1980 - 1995
Climatologia(1980,1995)

#Para 1996 - 2010
Climatologia(1996,2010)

#Gráfico

clima_01 <- Climatologia(1980,1995)
clima_02 <- Climatologia(1996,2010)

clima12 = inner_join(clima_01, clima_02, by = "mes")

clima_join <- clima12 %>%
  rename(t_80_95 = tmean_anio.x, t_96_10 = tmean_anio.y)

clima_join02 <- gather(data = clima_join, key = "tmean_anio", "t_media", 2:3)

#Grafico de los dos climas

ggplot(data = clima_join02,
       mapping = aes(x = mes,
                     y = t_media,
                     group = 1,
                     color = tmean_anio)) +
  labs(y="Precipitación (mm)", x = "Meses")+
  ggtitle("Climatología de Enero a Diciembre para 2 periodos") +
geom_line()

#Grafico del "Climatologia(1980,1995)" 
ggplot(data = clima_01,
       mapping = aes(x = mes,
                     y = tmean_anio,
                     group = 1,
                     color = tmean_anio)) +
geom_line()

##Grafico del "Climatologia(1996,2010)" 

ggplot(data = clima_02,
       mapping = aes(x = mes,
                     y = tmean_anio,
                     group = 1,
                     color = tmean_anio)) +
geom_line()
```

*e* Plotear (boxplot) la variabilidad de los valores mensuales (Ene-Dic) para el periodo 1980-2013 y
describirlo correctamente.

```{r}
#Para 1980 - 2013
Climatologia(1980,2013)


```

